【裁判字號】    99,訴,677
【裁判日期】    991118
【裁判案由】    違反台灣地區與大陸地區人民關係條例
【裁判全文】
臺灣桃園地方法院刑事判決               99年度訴字第677號
公  訴  人  臺灣桃園地方法院檢察署檢察官
被      告  甲○○
上列被告因違反臺灣地區與大陸地區人民關係條例案件，經檢察
官提起公訴（98年度偵字第23743 號），本院判決如下：
    主  文
甲○○共同違反不得使大陸地區人民非法進入臺灣地區之規定，
未遂，處有期徒刑陸月，如易科罰金，以新臺幣壹仟元折算壹日
。
    事  實
一、甲○○明知大陸地區人民非經主管機關許可，不得進入臺灣
    地區，亦明知其與大陸地區女子陳劍珍並無結婚之真意，竟
    於民國97年10月間，經由友人葉壽松之媒介安排，同意充當
    人頭，而與葉壽松共同基於使大陸地區人民非法進入臺灣地
    區之犯意聯絡，以假結婚方式使陳劍珍藉依親團聚名義入境
    進入臺灣地區。先由甲○○與陳劍珍於97年10月20日在大陸
    地區福建省福州市辦理假結婚登記，以取得該市公證處發給
    之結婚公證書，嗣甲○○返臺後即持上開結婚公證書前往財
    團法人海峽交流基金會（下稱海基會）辦理大陸地區公證書
    之文書驗證，經取得海基會之證明書後，旋於97年12月8 日
    ，在臺北市○○○路○ 段112 號6 樓之1 ，委託不知情之向
    陽國際旅行社職員劉育秀代辦申請大陸地區人民配偶陳劍珍
    來臺團聚，俟於98年1 月7 日，劉育秀即持上開結婚公證書
    、海基會出具之證明書、大陸地區人民陳劍珍進入臺灣地區
    保證書、臺灣地區人民申請大陸地區配偶來臺團聚資料表、
    大陸地區人民入出臺灣地區申請書等資料，向內政部入出國
    及移民署申請大陸地區人民陳劍珍以團聚名義入境臺灣地區
    。嗣經承辦之該管公務員實質審查，並與甲○○面談後，發
    覺甲○○提供之結婚宴客照片係經電腦合成變造，其與陳劍
    珍顯係假結婚，不予許可入境申請，陳劍珍始未能入境臺灣
    。
二、案經內政部入出國及移民署專勤事務第一大隊桃園縣專勤隊
    報告臺灣桃園地方法院檢察署檢察官偵查起訴。
    理  由
壹、證據能力部分：
    按被告以外之人於審判外之陳述，雖不符刑事訴訟法第 159
    條之1 至第159 條之4 之規定，而經當事人於審判程序同意
    作為證據，法院審酌該言詞陳述或書面陳述作成時之情況，
    認為適當者，亦得為證據。當事人、代理人或辯護人於法院
    調查證據時，知有刑事訴訟法第159 條第1 項不得為證據之
    情形，而未於言詞辯論終結前聲明異議者，視為有前項之同
    意，刑事訴訟法第159 條之5 定有明文。查本判決所引用以
    下審判外作成之相關供述證據，公訴人及被告甲○○於本院
    準備程序、審判期日均表示無意見而不予爭執，亦未於言詞
    辯論終結前聲明異議，本院審酌上開證據資料製作時之情況
    ，尚無違法取得及證明力明顯過低之瑕疵，認以之作為證據
    應屬適當，而其餘所依憑判斷之非供述證據，本院亦查無有
    何違反法定程序取得之情形，且上開各該證據均經本院於審
    判期日依法進行證據之調查、辯論，被告於訴訟上之防禦權
    ，已受保障，故上開證據資料均有證據能力。
貳、實體部分：
一、上揭犯罪事實業據被告甲○○坦承不諱（見本院卷第24頁、
    第32頁背面、第40頁背面、第46頁背面），並有福建省福州
    市公證處核發之結婚公證書、海基會核發之文書驗證證明書
    、大陸地區人民陳劍珍進入臺灣地區保證書、臺灣地區人民
    申請大陸地區配偶來臺團聚資料表、大陸地區人民入出臺灣
    地區申請書、面談結果建議表與電腦合成照片3 張等證在卷
    可稽（見偵查卷第15頁、第17至22頁、第24至30頁），足認
    被告不利於己之任意性自白與事實相符，堪以採信。本案事
    證已臻明確，被告前開犯行，堪以認定，應予依法論科。
二、按大陸地區人民非經主管機關許可，不得進入臺灣地區；不
    得使大陸地區人民非法進入臺灣地區，臺灣地區與大陸地區
    人民關係條例第10條第1 項及第15條第1 款定有明文。次按
    臺灣地區與大陸地區人民關係條例第79條第1 項處罰違反同
    條例第15條第1 款所定使大陸地區人民非法進入臺灣地區罪
    ，凡非經合法手續進入者皆包含之，自不以偷渡進入為限（
    最高法院90年度台上字第3180號、92年度台上字第40號判決
    意旨足參）。又大陸地區人民為臺灣地區人民之配偶，申請
    進入臺灣地區團聚，主管機關經審查後得核給1 個月停留期
    間之許可；通過面談准予延期後，得再核給5 個月停留期間
    之許可。前項通過面談之大陸地區人民申請再次入境，經主
    管機關認為無婚姻異常之虞，且無依法不予許可之情形者，
    得核給來臺團聚許可，其期間不得逾6 個月，大陸地區人民
    進入臺灣地區許可辦法第4 條第1 項、第2 項款固有明文，
    惟查陳劍珍係大陸地區人民，被告為使陳劍珍得依據上開規
    定入境臺灣地區，其與陳劍珍無結婚真意仍與之辦理結婚手
    續，以徒具外觀合法形式之結婚，而以團聚為由申請來臺，
    藉以規避我國政府對大陸地區人民入境之管制，被告實質上
    形同以非法手段使大陸地區人民進入臺灣甚明。被告已著手
    於違反不得使大陸地區人民非法進入臺灣地區規定之實行，
    經承辦之該管公務員實質審查後，不予許可陳劍珍入境之申
    請，而未得逞，是核被告之所為，係犯臺灣地區與大陸地區
    人民關係條例第79條第4 項、第1 項違反同條例第15條第 1
    款之使大陸地區人民非法進入臺灣地區未遂罪。被告利用不
    知情之劉育秀遂行其使大陸地區人民非法進入臺灣地區未遂
    之犯行，為間接正犯。復按刑法之「對向犯」係兩個或兩個
    以上之行為者，彼此相互對立之意思經合致而成立之犯罪，
    因行為者各有其目的，各就其行為負責，彼此間無所謂犯意
    之聯絡，苟法律上僅處罰其中部分行為者，其餘對向行為縱
    然對之不無教唆或幫助等助力，仍不能成立該處罰行為之教
    唆、幫助犯或共同正犯，若對向之兩個以上行為，法律上均
    有處罰之明文，當亦無適用刑法第28條共同正犯之餘地（最
    高法院81年台非字第233 號判例意旨參照）。被告就所犯使
    大陸地區人民非法進入臺灣地區未遂罪，與葉壽松間，有犯
    意聯絡，而由被告以上開方式使大陸地區人民非法進入臺灣
    地區未遂，為共同正犯；至於大陸地區人民陳劍珍，因其即
    為該犯罪行為之對象，而有對向犯之性質，揆諸上揭說明，
    陳劍珍就此部分行為自無從與被告、葉壽松構成共同正犯，
    附此指明。再被告已著手於違反不得使大陸地區人民非法進
    入臺灣地區規定之實行而未遂，為未遂犯，應依刑法第25條
    第2 項規定，減輕其刑。爰審酌被告以上開方式欲使大陸地
    區人民陳劍珍非法進入臺灣地區，規避我國政府對大陸地區
    人民入境之管制，因承辦之該管公務員實質審查，發覺被告
    與陳劍珍係假結婚，不予許可入境之申請，始未得逞，對國
    家安全不無造成損害，惟念其犯後業坦認犯行，尚具悔意，
    併其犯罪之動機、目的、手段、生活狀況、智識程度及素行
    等一切情狀，量處如主文所示之刑，並諭知易科罰金之折算
    標準。
據上論斷，應依刑事訴訟法第299 條第1 項前段，臺灣地區與大
陸地區人民關係條例第79條第4 項、第1 項、第15條第1 款，刑
法第11條前段、第28條、第25條第2 項、第41條第1 項前段，判
決如主文。
本案經檢察官張聰耀到庭執行職務。
中    華    民    國    99    年    11    月    18    日
                  刑事第五庭  審判長法  官  潘政宏
                                    法  官  張詠惠
                                    法  官  劉淑玲
以上正本證明與原本無異。
如不服本判決應於收受判決後10日內向本院提出上訴書狀，並應
敘述具體理由。其未敘述上訴理由者，應於上訴期間屆滿後20日
內向本院補提理由書(均須按他造當事人之人數附繕本)「切勿逕
送上級法院」。
                                    書記官  許婉茹
中    華    民    國    99    年    11    月    19    日
附錄本案論罪科刑依據之法條：
臺灣地區與大陸地區人民關係條例第15條：
下列行為不得為之：
一、使大陸地區人民非法進入臺灣地區。
二、明知臺灣地區人民未經許可，而招攬使之進入大陸地區。
三、使大陸地區人民在臺灣地區從事未經許可或與許可目的不符
    之活動。
四、僱用或留用大陸地區人民在臺灣地區從事未經許可或與許可
    範圍不符之工作。
五、居間介紹他人為前款之行為。
臺灣地區與大陸地區人民關係條例第79條：
違反第15條第1 款規定者，處1 年以上7 年以下有期徒刑，得併
科新臺幣1 百萬元以下罰金。
意圖營利而犯前項之罪者，處3 年以上10年以下有期徒刑，得併
科新臺幣5 百萬元以下罰金。
前二項之首謀者，處5 年以上有期徒刑，得併科新臺幣1 千萬元
以下罰金。
前三項之未遂犯罰之。
中華民國船舶、航空器或其他運輸工具所有人、營運人或船長、
機長、其他運輸工具駕駛人違反第15條第1 款規定者，主管機關
得處該中華民國船舶、航空器或其他運輸工具一定期間之停航，
或廢止其有關證照，並得停止或廢止該船長、機長或駕駛人之職
業證照或資格。
中華民國船舶、航空器或其他運輸工具所有人，有第一項至第四
項之行為或因其故意、重大過失致使第三人以其船舶、航空器或
其他運輸工具從事第一項至第四項之行為，且該行為係以運送大
陸地區人民非法進入臺灣地區為主要目的者，主管機關得沒入該
船舶、航空器或其他運輸工具。所有人明知該船舶、航空器或其
他運輸工具得沒入，為規避沒入之裁處而取得所有權者，亦同。
前項情形，如該船舶、航空器或其他運輸工具無相關主管機關得
予沒入時，得由查獲機關沒入之。

司法院資訊處製作；財團法人民間司法改革基金會備份。
